【裁判字號】    97,訴,1546
【裁判日期】    971231
【裁判案由】    請求抵押權變更登記
【裁判全文】
臺灣臺南地方法院民事判決              97年度訴字第1546號
原      告  丙○○
被      告  鴻旺租賃股份有限公司
法定代理人  甲○○
訴訟代理人  乙○○
上列當事人間請求抵押權變更登記事件，本院於民國97年12月17
日言詞辯論終結，判決如下：
    主      文
被告應協同原告將坐落台南縣仁德鄉○○段第636之3地號、地目
旱、面積7,177平方公尺土地上之第二順位抵押權設定 （臺南縣
歸仁地政事務所以90年歸地字第035110號收件、登記次序：02、
登記日期：民國90年3月20日、 權利人：鴻旺租賃股份有限公司
、擔保債權總金額：最高限額新臺幣伍佰萬元、設定權利範圍：
所有權全部）辦理移轉登記予原告。
訴訟費用新台幣肆萬零陸佰元由被告負擔。
    事實及理由
一、原告主張略以：訴外人品立企業有限公司（以下簡稱品立公
    司）於民國90年6月19日間 邀同訴外人方麗珊、宋監、宋金
    柳及品立公司負責人宋來順為共同連帶保證人，向被告借款
    新台幣（下同）4百萬元（以下簡稱系爭借款債權）， 並由
    宋監提供坐落台南縣仁德鄉○○段636之3地號、地目旱、面
    積7,177平方公尺之土地（以下簡稱系爭土地）， 由臺南縣
    歸仁地政事務所以90年歸地字第035110號收件辦理，登記日
    期90年3月20日，權利人為被告， 權利價值為本金最高限額
    新臺幣500萬元，設定權利範圍為所有權全部， 設定第二順
    位之抵押權（以下簡稱系爭抵押權）予被告以供擔保。嗣被
    告於97年4月25日將系爭借款債權讓與原告， 被告應依土地
    法第73條之規定協同原告辦理系爭抵押權之移轉登記。詎被
    告遲未協同辦理該移轉登記，爰依債權讓與之法律關係請求
    被告協同辦理系爭抵押權之移轉登記，並聲明求為判決如主
    文所示。
二、被告抗辯略以：被告雖曾將系爭借款債權讓與原告，惟並未
    同意將系爭抵押權隨同移轉，緣被告僅以30萬元之低價將系
    爭借款債權讓與原告，而未以更高價格轉讓予原告，本意即
    在於僅出售系爭借款債權，仍欲自行保留系爭抵押權，並聲
    明請求駁回原告之訴。
三、得心證之理由：
（一）原告主張被告對於品立公司之系爭借款債權，係由訴外人
      方麗珊、宋監、宋金柳及品立公司負責人宋來順為共同連
      帶保證人，並由宋監提供系爭土地設定系爭抵押權予被告
      以供擔保，嗣被告將系爭借款債權讓與原告，原告因而取
      得系爭借款債權等事實，業據原告提出借貸契約、土地抵
      押權設定契約書、臺南縣歸仁地政事務所他項權利證明書
      、本票、本院90年度票字第6516號民事裁定暨裁定確定證
      明書、債權讓渡書等影本為憑，且為被告所不爭執，復經
      本院依職權調取系爭土地登記公務用謄本核閱屬實，堪信
      原告此部分主張為真實。
（二）原告復主張系爭抵押權已隨同系爭借款債權讓與而亦移轉
      予原告，故被告應協同辦理系爭抵押權登記等情，為被告
      所否認，並以前開情詞置辯。經查：
    1.按當事人主張有利於己之事實，就其事實有舉證之責任，
      民事訴訟法第277條前段定有明文； 又按讓與債權時，該
      債權之擔保及其他從屬之權利，除與讓與人有不可分離之
      關係者外，隨同移轉於受讓人，民法第295條第1項定有明
      文。是擔保債權之抵押權隨同債權讓與而移轉於受讓人者
      為常態，未隨同移轉者為變態，則主張系爭抵押權未隨同
      移轉之被告，依前揭說明，自應就該未隨同移轉之變態事
      實負舉證責任。
    2.被告辯稱伊以30萬元價格出售予原告者僅為系爭借款債權
      ，並未包括系爭抵押權，若欲將系爭抵押權隨同出售，出
      售價格將不只30萬元云云。惟查，讓與系爭借款債權時，
      兩造所約定之價金為何，應係兩造自行斟酌兩造資力、對
      債務人之求償可能性及其他諸多因素為考量後，依私法契
      約自治原則而為之決定，是決定價金多寡之因素不一而足
      ，無法僅憑價金之多寡即認定系爭抵押權並未隨同出售；
      又觀以上開債權讓渡書，其內容約略表明就系爭借款債權
      讓渡給原告全部債權不得異議等語，並未有何不欲將系爭
      抵押權隨同移轉之意旨。而被告迄本院言詞辯論終結時止
      ，仍未能舉證以實其說，是被告前揭所辯，尚難採信。
    3.綜上，原告主張系爭抵押權已隨同系爭借款債權讓與而亦
      移轉予原告乙節，堪信為真實。
（三）綜上所述，原告既因債權讓與而取得系爭借款債權，而被
      告復無法證明有何系爭抵押權不隨同移轉之特約，則依民
      法第295條第1項之規定，系爭抵押權自應隨同移轉予原告
      。是原告據此請求被告應依土地法第73條協同辦理系爭抵
      押權之移轉登記，洵屬有據，應予准許。
四、本件判決基礎已臻明確，兩造其餘攻擊防禦方法及訴訟資料
    經本院審酌後，核與判決不生影響，無逐一論駁之必要，併
    此敘明。
五、按訴訟費用，由敗訴之當事人負擔；法院為終局判決時，應
    依職權為訴訟費用之裁判； 民事訴訟法第78條及第87條第1
    項分別定有明文。經核本件訴訟費用額為40,600元，而原告
    之請求為有理由，爰依上開規定確定被告應負擔之訴訟費用
    如主文第2項所示。
六、據上論結，本件原告之訴為有理由，依民事訴訟法第78條，
    判決如主文。
中    華    民    國    97    年    12    月    31    日
                        臺灣臺南地方法院民事第一庭
                                法  官  王 獻 楠
上為正本，係照原本作成。
如不服本判決，應於本判決送達後20日內提出上訴狀（須按他造
當事人之人數附繕本）。
中    華    民    國    97    年    12    月    31    日
                                書記官  李 靜 怡


司法院資訊處製作；財團法人民間司法改革基金會備份。
